【裁判字號】    93,重家上,3
【裁判日期】    950516
【裁判案由】    離婚等
【裁判全文】
臺灣高等法院臺南分院民事判決  93年度重家上字第3號
    上訴人即
    附帶被上訴人  乙○○
    訴訟代理人    吳宏輝  律師
    複代理人      劉興文  律師
    被上訴人即
    附帶上訴人    甲○○
    訴訟代理人    張雯峰  律師
                  奚淑芳  律師
上列當事人間請求離婚等事件，上訴人對於中華民國九十三年九
月二十三日臺灣嘉義地方法院第一審判決（九十二年度婚字第一
四九號）提起上訴，被上訴人於言詞辯論終結前提起附帶上訴，
經本院於九十五年五月二日言詞辯論終結後，判決如下：
      主      文
原判決關於(一)就夫妻財產分配之訴命上訴人給付遲延利息（本金
新台幣貳仟零陸萬陸仟零玖拾壹元）超過自民國九十二年四月八
日起算部分，(二)假執行宣告部分，(三)駁回附帶上訴人下列第五項
部分，及(四)關於酌定未成年子女權利義務之行使或負擔（即下列
第七項、第八項、第九項）部分，暨訴訟費用（確定部分除外）
之裁判均廢棄。
上開(一)廢棄部分，被上訴人在第一審之訴駁回。
上開(二)廢棄部分，被上訴人在第一審假執行之聲請駁回。
其餘上訴駁回。
上開(三)廢棄部分，附帶被上訴人應再給付附帶上訴人新台幣伍佰
萬元，及自民國九十二年四月八日起至清償日止，按週年利率百
分之五計算之利息。
其餘附帶上訴駁回。
對於兩造所生長女丙○○（民國○○年○○月○○日生、身分證
統一編號：Ｚ000000000號）、次女丁○○（民國○○
○年○月○○日生、身分證統一編號：Ｚ000000000號
）權利義務之行使或負擔，由附帶上訴人任之。
附帶被上訴人與未成年長女丙○○、次女丁○○會面交往之方式
及期間如附表所示。
附帶被上訴人應自本判決離婚部分確定之日起，於附帶上訴人行
使或負擔未成年長女丙○○、次女丁○○權利義務期間，負擔其
等至成年為止之扶養費用每人每月各新台幣壹萬仟元，並應按
月於每月五日交付附帶上訴人代為管理支用，如遲誤一期履行者
，其後未到期之扶養費視為亦已到期。
第一審（確定部分除外）、第二審（含附帶上訴部分）訴訟費用
由上訴人負擔。
      事  實  及  理  由
一、被上訴人主張：兩造於民國八十年三月二十七日結婚，婚後
    育有未成年長女丙○○、次女丁○○；上訴人因炒作股票得
    法累積財富後，開始在外喝花酒、不回家亦不負擔家中生活
    費，致伊受有不堪同居之虐待；伊向上訴人要求歸還前向娘
    家親友借貸供其炒股之借款，上訴人竟自九十年五月起將伊
    及二女逐出原同居之○○縣○○鎮○○街○○號住處，置伊等
    生活於不顧；嗣伊於九十年十一月二十日知悉上訴人認領與
    訴外人戊○○通姦所生之女己○○而提出刑事告訴後，上訴
    人因涉有通姦罪嫌，並經刑事法院判處有期徒刑四月確定，
    民事部分並經法院判決上訴人與戊○○應連帶賠償七十萬元
    之本息確定，其後伊於九十三年九月八日另知悉上訴人再次
    認領與戊○○通姦所生長子庚○○。又上訴人為謀脫產及損
    害伊之債權，而與第三人辛○○就上訴人所有坐落○○縣○
    ○鎮○○段○○○○之○號、○○○○之○○號土地及其上
    建物建號○○○○、○○○○號房屋之婚後財產，虛偽簽訂
    不實之不動產買賣契約書，辦理房地所有權移轉登記予辛○
○ 而涉有偽造文書等罪嫌，並將其所有車牌號碼00–00
00號ＢＭＷ七三五型汽車之婚後財產，虛偽移轉登記予訴
    外人壬○○而涉有毀損債權等罪嫌，刑事部分，上訴人所犯
    偽造文書及毀損債權等不名譽之罪嫌，並經刑事法院判處有
    期徒刑五月確定。另上訴人自九十年五月起將伊及二女逐出
    家門後，從未給付生活費，置伊及二女生活於不顧，其惡意
    遺棄伊於繼續狀態中。此外上訴人於法院另案審理時，在法
    庭上公然辱罵伊「不要臉」而涉有公然侮辱罪嫌乙情，並經
    刑事法院判處拘役五十日確定，足見兩造間之婚姻關係破裂
    ，有可歸責於上訴人之難以維持婚姻重大事由；爰訴請判准
    兩造離婚，併請求酌定對於兩造所生未成年子女丙○○、丁
    ○○權利義務之行使或負擔，由伊任之，上訴人並應給付丙
    ○○、丁○○按月各以一萬三千元計算之扶養費；且上訴人
    對於本件判決離婚與有過失，致伊受有非財產上損害，應負
    賠償精神慰藉金責任；至兩造婚後係以法定財產制為夫妻財
    產制，於兩造離婚後，法定財產制消滅，爰併請求分配剩餘
    財產；為此，本於民法第一千零五十二條第一項第二款、三
    款、五款、第十款、第二項、第一千零三十條之一、第一千
    零三十條之三、非訟事件法第七十一條之六第二項（按九十
    四年八月五日修正施行後，條序變更為第一百二十七條第二
    項）規定，提起本件訴訟。原審判決就伊勝訴部分固無不合
    ，惟就分配剩餘財產之訴，其中上訴人所有○○○○企業銀
    行○○分行帳戶內存款一千萬元，應視為上訴人之現存婚後
    財產，原審未予列入計算，核係錯誤，為此就分配剩餘財產
    之訴中，上開應分配未分配之五百萬元部分，提起附帶上訴
    等語，並聲明：上訴人之上訴駁回。附帶被上訴人應再
    給付伊五百萬元及自九十二年三月十八日起至清償日止，按
    法定利率計算之利息。願供擔保請准宣告假執行（原審駁
    回被上訴人請求精神慰藉金超過一百五十萬元本息，暨剩餘
    財產分配請求超過二千零六萬六千零九十一元本息部分，被
    上訴人僅就剩餘財產分配請求遭駁回部分，其中五百萬元本
    息範圍內提起附帶上訴，逾此均已確定，不在本院審理範圍
    ）。
二、上訴人則以：渠與訴外人戊○○通姦部分，目前並無繼續相
    姦，被上訴人以渠與人通姦為由，提起本件離婚之訴巳逾六
    個月除斥期間；若法院判准兩造離婚，對丙○○、丁○○權
    利義務之行使或負擔，宜由渠任之；至於丙○○、丁○○之
    扶養費應以每人每年七萬四千元為適宜；至於離婚之訴未經
    判決確定前，夫妻財產制關係尚未消滅，被上訴人自不得請
    求分配剩餘財產之差額；此外被上訴人所提如原判決附表二
    之資產負債表中，有關負債部分，被上訴人並未舉證其親人
    借款之時間、憑證，並不實在，渠亦無原判決附表一所示之
    資產；至就渠與戊○○通姦乙事，法院另案判決渠與戊○○
    連帶賠償被上訴人七十萬元之賠償金，應與被上訴人請求之
    精神慰藉金扣抵，退而言之，此部分亦應列入渠之現存債務
    ；又原審就系爭房地未扣除土地增值稅，逕以其最低拍賣價
    格合計為一千四百七十萬元，認定為不動產之價值顯有違誤
    ；且渠曾給付被上訴人一千萬元，應列為被上訴人之婚後財
    產，被上訴人自承其每個月薪資達七萬元，竟負擔龐大的債
    務，顯現其平時有浪費財產之嫌，原審逕認被上訴人現存之
    婚後財產為五百零八萬九千零六十七元並不實在；況被上訴
    人對於家庭並無助益，復一再興訟，其分配剩餘財產請求應
    予酌減等語，資為抗辯；並聲明：原判決不利於上訴人部
    分廢棄。上開廢棄部分，被上訴人在第一審之訴駁回。
    第一、二審訴訟費用由被上訴人負擔。附帶上訴駁回。
    附帶上訴費用由附帶上訴人負擔。
三、兩造不爭執之事實：
（一）兩造於八十年三月二十七日結婚，婚後育有未成年長女丙
      ○○（○○年○○月○○日生、身分證統一編號：Ｚ00
      0000000號）、次女丁○○（○○年○○月○○日
      生、身分證統一編號：Ｚ000000000號）。
（二）被上訴人自九十年五月間起，攜長女丙○○、次女丁○○
      離開原同居之○○縣○○鎮○○街○○號住處後，兩造即分
      居，丙○○、丁○○現與被上訴人同住一處。
（三）被上訴人於九十年十一月二十日至戶政機關請領上訴人戶
      籍謄本時，知悉上訴人於九十年九月二十八日認領與訴外
      人戊○○所生三女己○○（○○年○○月○○日出生）；
      於九十三年九月八日請領上訴人戶籍謄本時，另知悉上訴
      人於九十二年七月三日認領與訴外人戊○○所生長子庚○
      ○（○○年○○月○○日出生）。
（四）上訴人因與訴外人戊○○生育己○○乙事，涉有刑事通姦
      罪嫌，經刑事法院判處有期徒刑四月確定，民事部分並經
      法院另案判決上訴人與訴外人戊○○應連帶賠償被上訴人
      精神慰藉金七十萬元及法定遲延利息確定。
（五）上訴人就其於八十九年四月十一日（刑事判決載為八十九
      年五月），向執行法院拍定取得坐落○○縣○○鎮○○段
      ○○○○之○○、○○地號土地及其上建物建號○○○○、
      ○○○○、○○○○號房屋之不動產，於九十一年一月二
      十五日與第三人辛○○虛偽簽訂不實之不動產買賣契約書
      ，並於九十一年二月二十一日辦理上開房地（刑事判決未
      載四六六一號建物部分）之所有權移轉登記予辛○○完畢
      乙情，涉有刑事偽造文書罪嫌等；及被上訴人向雲林地院
      聲請准供擔保假扣押上訴人之財產，經雲林地院以九十一
      年度裁全字第三二三號、九十一年度裁全字第四八八號受
      理後，於九十一年二月二十一日、三月十一日分別裁定准
      被上訴人供擔保後，得對於上訴人及訴外人戊○○之財產
      於三千萬元、一千五百萬元之範圍內為假扣押；上訴人竟
      於九十一年四月一日將其所有之車牌號碼00–0000
      號ＢＭＷ七三五型汽車一輛，虛偽移轉登記予第三人壬○
      ○而涉有刑事毀損債權罪嫌；刑事部分，上訴人因上開偽
      造文書、毀損債權等罪嫌，並經刑事法院判處有期徒刑五
      月確定。
（六）另上訴人於九十二年六月二十五日，在雲林地院法庭公開
      審理中，公然以「不要臉」三字辱罵被上訴人而涉有公然
      侮辱罪嫌，亦經刑事法院判處拘役五十日確定。
（七）上開事實除有被上訴人提出而為上訴人所不爭之戶籍謄本
      （原審卷十一、十二頁、卷一四０頁）、嘉義地院九
      十二年度易字第一○○號、台南高分院九十二年度上易字
      第三一三號刑事判決、台南高院分院九十二年度重附民字
      第一○二號刑事附帶民事判決（原審卷十三至十四頁、
      二三至二四頁、一一四頁至一一六頁）、雲林地院九十一
      年度裁全字第三二三號、九十一年度裁全字第四八八號民
      事裁定（原審卷一二○頁、一二一頁）、雲林地院九十
      二年度易字第三五號、臺南高分院九十二年度上易字第九
      五四號刑事判決、雲林地院九十三年度虎簡字第八四號、
      九十三年度簡上字第六三號刑事判決（本審卷六三頁至
      八二頁）（以上均影本），及原審依職權調取之臺灣高等
      法院被告全國前案紀錄表、訴外人庚○○、戊○○全戶戶
      籍資料查詢結果表（原審卷一二九頁至一三二頁、一四
      三頁、一四四頁），及本院依職權調取內附拍賣公告、權
      利移轉證書及送達證書之雲林地院八十七年度執字第六一
      八０號執行卷宗（另行影印拍賣公告、權利移轉證書及送
      達證書附於本審卷三０五頁至三０九頁）在卷可參外，
      且為兩造所不爭，均堪信實。
四、按夫妻之一方，與人通姦者，自其情事發生後未逾二年，他
    方於知悉後六個月內，得向法院請求離婚，此觀諸民法第一
    千零五十二條第一項第二款、第一千零五十三條規定自明；
    查：本件上訴人與訴外人戊○○於九十二年五月二日因通姦
    產下一子庚○○，並經上訴人於同年七月三日認領，被上訴
    人於九十三年九月八日請領上訴人戶籍謄本時始知悉上情乙
    節，已如上述，參諸民法第一千零六十二條第一項規定，自
    庚○○出生日回溯第一百八十一日至第三百零二日之間為其
    受胎期間，足認上訴人與訴外人戊○○通姦之日，應在九十
    一年十月二日以後者至明；此等在被上訴人起訴後發生之新
    事實，既在法院事實審言詞辯論終結前已存在，訴訟當事人
    自得據以主張而由法院一併審理；則迄至被上訴人於九十二
    年一月三十日提起本件離婚訴訟時，既未逾二年除斥期間，
    被上訴人復係在原審法院審理期間，因請領上訴人戶籍謄本
    時始知悉上訴人與訴外人戊○○上開通姦之事實，揆諸首開
    說明，自未逾提起離婚訴訟之除斥期間益明，上訴人抗辯被
    上訴人以其與人通姦為離婚事由，提起本件訴訟已逾除斥期
    間云云，委不足採；是被上訴人主張上訴人與人通姦，本於
    民法第一千零五十二條第一項第二款之離婚請求權，訴請判
    決離婚，依法並無不合，應予准許。
五、次按訴訟標的雖有數項，而僅有單一之聲明，法院應就所主
    張之數項標的逐一審判，如其中一項請求為有理由，即可為
    原告勝訴之判決，就他項標的無須更為審判（最高法院八十
    八年度台上字第一一二七號判決意旨參照），本件被上訴人
    主張上訴人與人通姦、伊並受上訴人不堪同居之虐待、且遭
    惡意遺棄在繼續狀態中、上訴人復因犯不名譽之罪被處徒刑
    、兩造間亦有可歸責於上訴人，難以維持婚姻之重大裁判離
    婚事由，而請求判決離婚者，核其主張之離婚訴訟標的雖有
    五項，惟僅有單一離婚聲明，學理上謂之重疊的訴之合併，
    被上訴人主張上訴人與人通姦者為有理由，已如上述，則其
    另主張其他離婚事由，揆諸上開說明，即無審究必要，併此
    敘明。
六、又按夫妻之一方，因判決離婚而受有非財產上之損害者，以
    受害人無過失者為限，得向有過失之他方請求賠償，此觀諸
    民法第一千零五十六條第一項、第二項規定亦明；上開法文
    所稱賠償之請求，係以判決離婚為其請求權發生之原因，在
    判決離婚確定前，是項請求權尚未發生，賠償義務人不負遲
    延責任；雖上開非財產損害賠償係以支付金錢為標的，然權
    利人就上開非財產損害賠償金額，於離婚判決確定前，亦無
    本於民法第二百三十三條第一項規定，請求另按法定利率計
    算遲延利息可言；是就上開非財產損害賠償之受害人請求遲
    延利息部分，依上說明，自應自離婚判決確定翌日起算者亦
    明。本件上訴人因與訴外人戊○○通姦，經法院判決准兩造
    離婚，就離婚事由之發生，既係出於上訴人可歸責之故意行
    為，難認被上訴人有何過失可言；上訴人不思婚姻純潔，應
    同負忠誠義務，竟與婚姻以外之第三人發生姦淫行為，致兩
    造婚姻關係不得不消滅，對於共同經營婚姻關係之他方明顯
    不公，甚而將致被上訴人有遭婚姻關係以外第三人負面評價
    之虞，被上訴人因而主張受有精神上之重大痛苦，按諸常情
    並無不合，其據以請求上訴人賠償精神慰撫金，洵屬有據。
    查：被上訴人係二專畢業，目前從事營業員工作，名下財產
    尚有負債數百萬元（詳後述），其於九十年度經財稅機關核
    定薪資為一萬八千六百十一元，利息所得為二萬四千九百零
    七元乙情，此有財政部台灣省中區國稅局○○稽徵所九十二
    年七月二十五日，以中區國稅北港二字第０九二０００九三
    二一號函檢送之綜合所得稅核定通知書在卷可參（原審卷
    一二三頁至一二五頁）；至於上訴人係國中畢業，雖係從事
    小吃店工作，惟進出股票市場交易獲利不低，其九十年度之
    綜合所得，經財稅機關核定利息所得高達一百二十一萬八千
    三百六十三元，至於九十一年度之綜合所得，則有利息所得
    二十九萬四千三百八十五元乙情，有財政部台灣省中區國稅
    局○○稽徵所九十二年七月二十四日，以中區國稅○○四字
    第０九二０００九０九七號函檢送之綜合所得稅核定通知書
    、調卷明細表在卷可佐（原審卷一一五頁至一二二頁）；
    另其八十九年度之綜合所得，其中租賃所得為二萬零七百零
    八元，利息所得為一百五十四萬五千三百元，合計共一百五
    十六萬六千零八元者，有被上訴人於原審提出而為上訴人所
    未爭之財政部台灣省南區國稅局八十九年度綜合所得稅各類
    所得資料清單（原審卷十八頁）；另上訴人現有名下財產
    則有坐落○○縣○○鎮建地二筆、ＢＭＷ自小客車一輛，九
    十三年利息所得為二十九萬四千三百八十五元乙節，亦有本
    院依職權調取上訴人「稅務電子閘門財產所得調件明細表」
    存卷可稽（本審卷一九九頁至二０三頁）；本院審酌上開
    各情，及上訴人一再與訴外人通姦並生育子女，所致被上訴
    人之精神創傷不可謂不大等一切情狀，認被上訴人請求上訴
    人給付精神慰撫金一百五十萬元者，尚屬相當。上訴人雖另
    抗辯：渠與戊○○通姦乙事，法院另案判決渠與戊○○連帶
    賠償被上訴人七十萬元之賠償金，應與被上訴人請求本件之
    精神慰藉金扣抵云云，惟被上訴人因上訴人之通姦行為，請
    求上開精神慰藉金者，核係本於民法第一百九十五條規定，
    所為侵權行為損害賠償請求權之行使，與被上訴人因本件判
    決離婚受有非財產上損害，而本於民法第一千零五十六條規
    定為請求權之行使者，兩者間之請求權各異，要難混為一談
    ，上訴人上開抗辯顯不足採。
七、另按夫妻離婚者，對於未成年子女權利義務之行使或負擔，
    依協議由一方或雙方共同任之。未為協議或協議不成者，法
    院得依夫妻之一方或依職權酌定之，民法第一千零五十五條
    第一項定有明文。又法院為上開裁判時應依子女之最佳利益
    並審酌下列各款事項即：一、子女之年齡、性別、人數及健
    康情形。二、子女之意願及人格發展之需要。三、父母之年
    齡、職業、品行、健康情形、經濟能力及生活狀況。四、父
    母保護教養子女之意願及態度。五、父母子女間或未成年子
    女與其他共同生活之人間之感情狀況等，民法第一千零五十
    五條之一亦有明文。再法院依民法第一千零五十五條之規定
    ，為酌定、改定或變更時，得命交付子女、未行使或負擔權
    利義務之一方與未成年子女會面交往之方式與期間、給付扶
    養費、交付身分證明文件或其他財物，或命為相當之處分，
    並得訂定必要事項者，復為非訟事件法第一百二十七條第一
    項所明定；基上，所謂定對於未成年子女權利義務行使、負
    擔之內容及方法，包括：由何人行使或負擔對於未成年子女
    之權利義務，未行使或負擔權利義務之一方與未成年子女如
    何會面、交往，扶養費用負擔之方式，給付子女將來扶養費
    用及維持子女將來生活所必需之財產等事項之酌定在內者至
    明（最高法院九十一年度台上字第一五九號判決要旨參照）
    ，是交付子女、給付扶養費或其他財產，或為相當之處分事
    項，既係法院酌定、改定、變更對於未成年子女權利義務之
    行使或負擔時，應一併審酌事項，則法院對於酌定、改定、
    變更內容之諭知自應視為一體而無法分割，苟其中一部分酌
    定不當，他部分亦無可維持。
八、本件被上訴人本於民法第一千零五十二條第一項第二款之離
    婚請求權，請求與上訴人離婚，經核為有理由，已如上述，
    且兩造離婚後，對於兩造所生未成年長女丙○○、次女丁○
    ○權利義務之行使或負擔，均表示監護意願而無法協議，被
    上訴人據以附帶請求法院酌定監護人者，即無不合；查：
（一）兩造所生之長女丙○○、次女丁○○為未成年人，自九十
      年五月間起與被上訴人離開○○縣○○鎮○○街○○號住處
      後，即與被上訴人同住一處迄今乙情，為兩造所不爭。
（二）再丙○○於原審九十二年十一月二十七日審理，及於本院
      九十三年十二月十六日行準備程序時均到場供證：「有一
      次我爸爸在國小三年級的時候，把我載到外婆家門口，從
      那次以後爸爸就沒有再載我到爸爸那邊住了」（原審卷
      六頁）、「父親常常去股票市場，我記得父親都很晚才回
      家，有時沒有回家。有一次我爸爸把我帶到外婆家的附近
      的馬路上自己離開，我和妹妹自己走回家」等語（本審
      卷四七頁）。
（三）另原審囑託嘉義縣政府、財團法人台灣兒童暨家庭扶助基
      金會○○分事務所（下稱○○家扶中心）訪視兩造結果，
      其中嘉義縣政府社會工作員訪視建議：被上訴人表示與兩
      名子女在外生活的期間，上訴人未探視關心其母女生活狀
      況，亦未支付任何生活費用，未盡人夫之責，故希望與上
      訴人離婚，爭取子女監護權。據被上訴人子女表示，希望
      與被上訴人共同生活等情，有嘉義縣政府於九十二年三月
      二十四日，以府社福字第０九二００四０八三一號函檢附
      「嘉義縣政府社會工作員個案訪視報告」在卷（原審卷
      三九頁、四０頁）可參；至於上訴人部分，經○○家扶中
      心社工員前往訪視四次，無法與上訴人及其家人見面，家
      庭狀況、與兒童互動情形、親屬支持與照顧兒童能力、對
      兒童之扶養計畫均無從了解乙情，則有○○家扶中心九十
      二年五月九日，以九十二台童雲字第一九四號函檢送「監
      護權歸屬訪視紀錄表」附卷（原審卷一頁至三頁）可稽
      。
（四）至於被上訴人係二專畢業，目前從事營業員工作，其於九
      十年度經稅捐機關核定薪資為一萬八千六百十一元，利息
      所得為二萬四千九百零七元；上訴人係國中畢業，雖係從
      事小吃店工作，惟進出股票市場交易獲利不低，其九十年
      度之綜合所得，經財稅機關核定為一百二十一萬八千三百
      六十三元，九十一年度綜合所得為二十九萬四千三百八十
      五元，八十九年度之綜合所得為一百五十六萬六千零八元
      ，九十三年利息所得為二十九萬四千三百八十五元，名下
      並有建地二筆、ＢＭＷ汽車一輛乙情，已如上述。
（五）綜上各情，單就兩造之經濟能力言，固以上訴人為優，惟
      上訴人一再與訴外人通姦，並共同生育二名子女，其輕言
      拋棄對於婚姻之忠誠義務，品行難為子女表率，更且上訴
      人曾將丙○○、丁○○載至二女之外婆家門口後，逕自離
      去，大失為人生父之慈愛態度，其言行顯與其陳稱：願監
      護丙○○、丁○○之抗辯大相違背，難信上訴人確有保護
      照養丙○○、丁○○本意；參以丙○○、丁○○於原審法
      院審理時並到場表明與被上訴人共同生活意願（原審卷
      七頁），且丙○○、丁○○目前在被上訴人照護中，成長
      良好，並無不良情況；本院參酌上開各情，認對於兩造所
      生長女丙○○、次女丁○○由被上訴人監護，較符合渠等
      之最佳利益，爰酌定：對於兩造所生長女丙○○、次女丁
      ○○權利義務之行使或負擔由被上訴人（即附帶上訴人）
      任之。
九、復按民法第一千零五十五條第五項前段明定：「法院得依請
    求或依職權，為未行使或負擔權利之一方，酌定其與未成年
    子女會面交往之方式及期間。」；本院審酌親子天性，天下
    皆同，未成年子女因父母離婚緣故，致無法由父母同時照護
    ，非惟對於行使親權之父母造成不便外，亦且對於得享有父
    母照護權利之未成年子女同有缺憾。更且子女無辜身處父母
    爭執之中，無所適從，惟念仍得同時享有父母之照護，以享
    天倫之心意則一，是未成年子女與父母同享天倫，既係其基
    本權利，自不容父母任何一方，假藉任何名義予以剝奪；然
    本院參酌上訴人曾將丙○○、丁○○二人載到外婆家門口附
    近，逕自離去行為，顯見上訴人對於丙○○、丁○○二人欠
    缺真心呵護之情，若對於上訴人會面交往之內容及方式完全
    未設限制，尤其若准許上訴人單獨與丙○○、丁○○二人同
    處一處，對於丙○○、丁○○二人恐有保護不周全之疑慮，
    對於其等二人之身心發展亦將有不利影響；是以為兼顧未成
    年丙○○、丁○○人格之正常發展，同時滿足上訴人與未成
    年丙○○、丁○○間彼此之親情關係維繫，以享天倫，併兼
    顧丙○○、丁○○人身安全及心身健康發展，爰依職權酌定
    上訴人（即附帶被上訴人）與未成年長女丙○○、次女丁○
    ○之會面交往方式及期間為如附表所示。
十、第按直系血親相互間互負扶養之義務，又父母對於未成年之
    子女，有保護及教養之權利義務；又負扶養義務者有數人而
    其親等同一時，應各依其經濟能力，分擔義務。又父母對於
    未成年子女之扶養義務不因離婚而受影響；民法第一千一百
    十四條第一款、第一千零八十四條第二項、第一千一百十五
    條第三項、第一千一百十六條之二分別定有明文；又按扶養
    之程度，應按受扶養權利者之需要，與負扶養義務者之經濟
    能力及身分定之。故扶養費數額之多寡，亦應依此情形而為
    適當之酌定，不得僅以某一固定年度綜合所得稅扶養親屬之
    寬減額或免稅額為其唯一之標準定之；受扶養權利人之需要
    ，除衣食住行之日常生活費用外，尚包括其他醫藥等必要費
    用在內（最高法院八十四年度台上字第二八八八號判決意旨
    參照）。至按法院依民法第一千零五十五條之規定為酌定時
    ，得命未行使或負擔權利義務之一方給付扶養費，並得依聲
    請或依職權，命為一次給付或分期給付。分期給付遲誤一期
    履行者，其後之期間視為亦已到期，此觀諸九十四年八月五
    日修正施行後非訟事件法第一百二十七條（修正前之條序為
    第七十一條之六）第一項、第二項規定亦明；且上開扶養費
    之給付金額、方法、時期及期限之酌定，既係法院職權，自
    不受當事人聲請拘束。
十一、查：
（一）兩造所生長女丙○○係未滿十六歲之少年，次女丁○○係
      未滿十二歲之兒童，為不能自行維持生活且無謀生能力之
      人至明；本院綜合一切情狀，酌定對於丙○○、丁○○權
      利義務之行使或負擔，由被上訴人任之，上訴人雖得暫時
      免於行使親權，惟仍不因此而免除其扶養義務。
（二）又丙○○、丁○○二人現均處求學階段，日常生活除需支
      付生活、醫療費用外，對於教育費用之支付亦屬必要之投
      資；本院參酌九十三年度綜合所得稅申報之免稅額每人每
      年為七萬四千元，至於被上訴人現居住之嘉義縣九十三年
      度家庭收支調查分析結果，平均每人每月消費支出為一萬
      二千六百四十一元乙情，有卷附行政院主計處公告之「平
      均每人每月消費支出─按區域別分」表一紙在卷可參（摘
      錄自行政院主計處網站http://fies.tpg.gov.tw:8080/in
      dex.asp─本審卷三０四頁），惟上開行政院主計處公布
      上開民間消費支出，係針對全體嘉義縣區人民之消費所為
      之統計資料，其中部分消費項目雖不盡然適合未成年之丙
      ○○、丁○○，然以現時生活機能狀況言，每月撫養未成
      年子女之費用若以一萬五千元計算者，雖較上開平均消費
      支出比率為高，惟依兩造收入言，上開扶養水準，尚非難
      以支應，且符合其等二人得受兩造扶養之生活水準等一切
      情狀，認本件受扶養權利人，每人每月生活所需之扶養費
      以一萬五千元計算者，尚稱相當，亦且妥適。
（三）此外，上訴人九十年度之綜合所得為一百二十一萬八千三
      百六十三元，九十一年度綜合所得為二十九萬四千三百八
      十五元，八十九年度之綜合所得為一百五十六萬六千零八
      元，而被上訴人於九十年度之綜合所為為薪資所得一萬八
      千六百十一元，利息所得二萬四千九百零七元，已如上述
      ，堪信上訴人較諸被上訴人之經濟能力為佳，則被上訴人
      主張應由上訴人負擔丙○○、丁○○扶養費部分，以由上
      訴人每月分擔丙○○、丁○○扶養費各一萬三千元為妥適
      ，爰依職權命未行使或負擔權利義務之上訴人按月給付如
      上扶養費，並諭知遲誤一期未履行之法律效果。
十二、至按法定財產制關係消滅時，夫或妻現存之婚後財產，扣除
    婚姻關係存續中所負債務後，如有剩餘，其雙方剩餘財產之
    差額，應平均分配。但因繼承或其他無償取得之財產、慰撫
    金，不在此限。依前項規定，平均分配顯失公平者，法院得
    調整或免除其分配額。夫或妻為減少他方對於剩餘財產之分
    配，而於法定財產制關係消滅前五年內處分其婚後財產者，
    應將該財產追加計算，視為現存之婚後財產。夫妻現存之婚
    後財產，其價值計算以法定財產制關係消滅時為準。但夫妻
    因判決而離婚者，以起訴時為準。依前條應追加計算之婚後
    財產，其價值計算以處分時為準，九十一年六月二十六日修
    正後民法第一千零三十條之一第一項、第二項、第一千零三
    十條之三第一項前段、第一千零三十條之四分別定有明文；
    上開夫妻剩餘財產之分配，並未涉及夫妻財產歸屬之實體認
    定，僅係規範法定財產制關係消滅後，如何平均分配剩餘財
    產差額之技術事項，依程序從新原則，自應適用修正後之條
    文至明，上訴人抗辯：兩造係於上開民法條文修正前結婚，
    應適用修正前之法律規定云云，即無足採；本件兩造於婚後
    並未約定夫妻財產制乙情，為兩造所不爭，依民法第一千零
    五條規定，應以法定財產制為兩造之夫妻財產制，茲兩造婚
    姻關係既因本件判決離婚而消滅，則被上訴人請求夫妻財產
    之分配者，揆諸上開說明，自應以被上訴人於原審九十二年
    一月三十日起訴時為準，憑以計算兩造現存之婚後財產，並
    扣除婚姻關係存續中所負債務後，平均分配雙方剩餘財產之
    差額；爰分述如下；
（一）上訴人現存之婚後財產及負債部分：
      被上訴人主張：原判決附表一所示之不動產、動產、銀行
      存款、扣押帳戶款項，均係上訴人在本件訴訟繫屬時，現
      存之婚後財產者，雖為上訴人否認，惟查：
    (1)上開不動產中，坐落○○段○○○○之○、○○地號二筆
      土地及○○○○、○○○○建號之建物，併動產之ＢＭＷ
      自小客車，雖由上訴人分別虛偽移轉登記予第三人辛○○
      及壬○○，惟其後業經法院確定判決上開登記應予塗銷，
      並由被上訴人代位向地政機關及監理站申請回復所有權人
      為上訴人所有等情，有被上訴人於原審提出而為上訴人所
      不爭之雲林地院九十二年度附民字第六號刑事附帶民事訴
      訟判決（原審卷二０六頁至二０八頁）、○○縣○○地
      政事務所函、交通部公路總局嘉義區監理所○○監理站函
      、系爭○○○○之○、○○地號二筆土地登記謄本及○○
      ○○、○○○○建號建物登記謄本（原審卷一七六頁至
      一七九頁）等件影本在卷可參，並為上訴人於本院審理時
      所不爭（本審卷一一四頁）；是上開○○○○之○、○
      ○地號二筆土地，及○○○、○○○○建號，連同同段
      ○○○○建號之建物，併ＢＭＷ自小客車應歸屬於上訴人
      之婚後財產者，應堪肯認。
    (2)再上開不動產（含系爭二筆土地，及建物建號○○○○、
      ○○○○、○○○○等三建號，門牌號碼○○縣○○鎮○
      ○路○○號房屋），係上訴人於八十九年四月十一日以總
      價一千四百七十萬元向執行法院拍定購得，有雲林地院九
      十三年二月十六日雲院瑜八十七執丙字第六一八０號函在
      卷可參（原審卷一０五頁、一０六頁），並經本院依職
      權調閱上開執行卷宗查明屬實，有上開執行卷宗在卷足佐
      ；是上開不動產於八十九年五月間之交易價格為一千四百
      七十萬元，迄至九十二年一月三十日止，歷經二年八月有
      餘，期間之房地產價格並無明顯起落情形，被上訴人主張
      應以上訴人拍定價格計算上開不動產之價格者，與實價大
      致相符，應堪採信。上訴人雖抗辯上開不動產價格應再扣
      除土地增值稅云云，要無足採。
    (3)至於上訴人所有車牌號碼00–0000號ＢＭＷ七三五
      型汽車，係八十九年六月二十三日發照領牌，汽車新品購
      入價格為三百萬元乙情，有被上訴人提出而為上訴人所不
      爭之財政部臺灣省南區國稅財產歸屬資料清單、中古車行
      情表等件影本（原審卷三四頁反面、四五頁），及交通
      部公路總局嘉義區監理所○○監理站於九十五年四月十七
      日，以嘉監雲字第０九五０００四０九二號函檢送之汽機
      車過戶申請書、汽車車籍資料（本審卷二九七頁至三０
      三頁）在卷可參，迄至九十二年一月三十日本件訴訟起訴
      時，已屬使用二年七月之舊品，參照所得稅法第五十一條
      第一項規定，應以平均法計算予以折舊，參以行政院八十
      六年十二月三十日修正之固定資產耐用年數表，上開自小
      客車屬於第二類交通及運輸設備中之陸運設備，其耐用年
      數為五年，經以平均法其每年折舊率為六分之一，則上訴
      人所有上開汽車於起訴時之剩餘價值為一百七十五萬元【
      計算公式：殘值為：3,000,000元÷（5＋1）＝500,000元
      ，總折舊價值：（3,000,000元－500,000元）÷5×2.5年
      ＝1,250,000元，現存剩餘價值：3,000,000元－1,250,00
      0元＝1,750,000元），被上訴人主張上開汽車剩餘價值為
      一百六十三萬元，既未逾上開折舊後之合理價額範圍，且
      為上訴人於本審所未爭（本審卷一一四頁），其剩餘價
      值依一百六十三萬元計算者，即堪認定。
    (4)被上訴人另主張原判決附表一「銀行存款」欄所示七筆存
      款，原係上訴人所有，均係為脫產而處分者，亦為上訴人
      否認；惟查：原判決附表一「銀行存款」欄所示七款存款
      ，其中：(甲)○○銀行帳戶（000000000000）內之七百七十
      萬元定期存款，於九十一年四月十日電匯轉入訴外人即上
      訴人之父午○○帳戶。(乙)○○銀行帳戶（0000000000000
      ）內存款一千萬元，係於九十年一月二十日解約轉入午○
      ○帳戶。(丙)○○銀行帳戶（000000000000─原判決誤載為
      00000000000000）內之三百七十萬元存款，係於九十一年
      二月七日轉入午○○帳戶。(丁)○○銀行帳戶（0000000000
      000）內之二筆五百萬元共一千萬元存款，於九十一年二
      月二十二日轉入訴外人即上訴人之兄未○○之定期存款。
      (戊)○○銀行帳戶（0000000000 000）內合計共二百二十萬
      元之存款，於九十一年三月二十六日轉入午○○帳戶。上
      開各情，有○○○○銀行○○分行函（原審卷一七三頁
      ）、台南區○○○○銀行○○分行函（原審卷一六八頁
      、一六九頁）、○○○○銀行○○分行函（原審卷一一
      四頁、一一五頁）、○○○○銀行○○分行函（原審卷
      一七六頁、一七八頁、一七九頁）存卷足參，且為兩造所
      不爭，均堪信實；參以上開存款均係存入上訴人之父午○
      ○、兄未○○二人，且時間極為密接，復在上訴人與訴外
      人通姦，兩造因而感情交惡，被上訴人積極準備採取法律
      行動保障權益之後，上訴人雖抗辯係正常資金調度云云，
      惟未舉證證明，委不足採；堪信上訴人上開就原有存款合
      計共三千三百六十萬元（7,700,000＋10,000,000＋3,700
      , 000＋10,000,000＋2,200,000＝33,600,000）予以解約
      、轉匯、撥款存入第三人之行為，核係為減少被上訴人對
      於剩餘財產分配之處分婚後財產行為，揆諸上揭說明，即
      應依法將該財產追加計算，視為現存之婚後財產。
    (5)被上訴人另主張原判決附表一「扣押帳戶內款項」欄所示
      各銀行帳戶之扣押款，合計共二十萬二千一百八十一元係
      被上訴人現存之婚後財產者，除經原審法院依職權調閱該
      院九十一年度執全字第二九二號、九十一年度執全字第四
      八八號假扣押執行卷宗查明無誤外，且為上訴人所不爭（
      原審卷六五頁），此部分亦堪信實。
    (6)又被上訴人主張上訴人並無負債，為上訴人於原審所不爭
      執，雖其另於本審抗辯：渠與戊○○通姦乙事，經法院確
      定判決渠應與戊○○連帶賠償被上訴人之七十萬元賠償金
      ，應列入渠之現存債務云云，惟上開賠償金之給付，屬於
      慰撫金性質，依上開民法第一千零三十條之一第一項規定
      所示，自不得列入兩造婚後財產為計算，上訴人上開抗辯
      尚無足採。
    (7)綜上，上訴人現存之婚後財產，其總價值合計為五千零十
      三萬二千一百八十一元（14,700,000＋1,630,000＋33,60
      0,000＋202,181＝50,132,181），至其負債則為：零。
（二）被上訴人之婚後財產及負債部分：
    (1)被上訴人主張其現存婚後財產如原判決附表二所示「財產
      」欄，其中銀行存款八萬九千零六十七元、假扣押擔保金
      五百萬元，共五百零八萬九千零六十七元（原審卷一三
      五頁），為上訴人於原審所不爭，應堪信實。
    (2)上訴人於本審雖另抗辯：渠曾交付被上訴人一千萬元，亦
      應列入被上訴人之婚後財產云云，惟被上訴人否認所收受
      金額達一千萬元，並另以上開金額係伊向娘家借款，交予
      上訴人買賣股票，其後上訴人歸還之借款等語；查：上訴
      人抗辯交付被上訴人一千萬元云云，無非係以其於本審提
      出，給付金錢時間分別為八十八年九、十、十一、十二月
      、九十三年二、三、四、五、八、九、十、十一月，及九
      十年一、二月份之二十日，而由上訴人簽發以○○銀行為
      付款人，面額各五十萬元之支票二紙，及自○○銀行匯款
      ，每筆金額五十萬元之匯款單十二紙，合計共七百萬元之
      支票及匯款單影本（本審卷一七二頁至一八五頁）為據
      ，惟上訴人本人於本院九十四年八月十八日行準備程序時
      到場供陳：股票是被上訴人自己要玩，我有替被上訴人買
      ，買賣股票是買了之後，有賺的時候就把錢匯給被上訴人
      。○○銀行的資料，是被上訴人交給我買賣股票所賺的錢
      加上要給小孩子的扶養費，我按月給被上訴人五十萬元，
      後來因沒有錢所以就沒有繼續的給」等語（本審卷六三
      頁、六四頁）；是上訴人亦不否認上開款項，部分係被上
      訴人交付買賣股票之用，部分則係供小孩生活費之用，足
      見被上訴人上開抗辯：上開款項係上訴人所歸還之借款者
      ，尚非空穴來風，毫無依據；參以上訴人僅於八十八年至
      九十年間交付包括小孩生活費之款項，惟自九十年三月間
      起迄至被上訴人起訴以後，乃至本件訴訟審理期間，分文
      未支付小孩生活費，以上開金額，除償還被上訴人交付買
      賣股票之金額外，堪信所剩有限，迄至被上訴人提起本件
      訴訟之際，是否尚有剩餘而應屬於被上訴人現存之婚後財
      產，亦非無疑，上訴人並未提出實據，以資證明其交付被
      上訴人之上開七百萬元，於被上訴人起訴時仍然存在之事
      實，其空言抗辯上開金額應列計為被上訴人之婚後財產云
      云，即屬無據，而無足採。
    (3)至於被上訴人主張其所負債務九百四十四萬元，係自九十
      一年三月四日起至同年月七日止，分別向訴外人子○○借
      款五十萬元、癸○○借款四百四十四萬元、丑○○借款三
      十萬元、寅○○借款一百一十萬元、巳○○借款一百萬元
      、卯○○借款二百一十萬元乙情，業據被上訴人於原審提
      出內載上開訴外人匯款存入日期、金額之合作金庫銀行帳
      戶存摺明細、及訴外人巳○○、癸○○、卯○○、寅○○
      、辰○○所有內載自九十一年三月四日、同年六月二十四
      日不等日期，向金融機構抵押貸款之土地、建物登記謄本
      在卷（原審卷八七頁至九三頁）為證，參以上開存摺另
      記載於九十一年三月七日領出五百萬元之事實，核與被上
      訴人提存擔保金日期相符乙情，並經原審法院依職權調閱
      該院九十一年度執全字第二九二號假扣押執行卷宗查明無
      誤；是被上訴人據以主張上開九百四十四萬元，確係向訴
      外人子○○等人借款得來，屬於其現存之債務者，其主張
      之借款時間、金額明細，與其提出之上開證據資料正相吻
      合，且與常情復無違背，應堪信採，上訴人空言否認，自
      不足採。
    (4)準此，被上訴人現存之婚後財產為五百零八萬九千零六十
      七元，其所負債務為九百四十萬元，兩相抵扣後，其剩餘
      財產為負數，應以零計算。
（三）平均分配雙方剩餘財產差額部分：
      綜上，兩造因離婚而法定財產制關係消滅時，夫即上訴人
      現存之婚後財產，扣除婚姻關係存續中所負債務後，其剩
      餘財產為五千零十三萬二千一百八十一元，妻即被上訴人
      現存之婚後財產，扣除婚姻關係存續中所負債務後，其剩
      餘財產為零，且就雙方剩餘財產之差額，予以平均分配，
      並無不公平處，是被上訴人得請求分配兩造剩餘財產二分
      之一之差額為二千五百零六萬六千零九十一元（元以下四
      捨五入）。上訴人雖抗辯：被上訴人對於家庭並無助益，
      復一再興訟，其分配剩餘財產請求應予酌減云云，惟上訴
      人亦不否認被上訴人交付金錢予渠買賣股票之事實，且上
      訴人自九十年三月間起，即拒付被上訴人及兩造所生二名
      子女之生活費用，致被上訴人獨立負擔原應由兩造共同承
      擔之照顧家庭責任，對於兩造所營家庭功能，確已發揮相
      當之助益，難認上訴人得以累積財富與被上訴人之付出無
      關，上訴人抗辯被上訴人之分配剩餘財產請求應予酌減云
      云，自不足採。
十三、上訴人雖再抗辯：兩造間之夫妻財產制關係非待離婚判決確
    定始生消滅效力，被上訴人於夫妻財產制關係未消滅前請求
    分配剩餘財產差額，於法不合云云；惟按夫妻財產分配之訴
    ，得與離婚之訴合併提起，或於第一審或第二審言詞辯論終
    結前，為訴之追加或提起反訴；其另行起訴者，法院得以裁
    定移送於訴訟繫屬中之第一審或第二審法院合併裁判，此觀
    諸民事訴訟法第五百七十二條第三項規定至明，參以民法第
    一千零三十條之四第一項但書尚且規定：夫妻因判決而離婚
    者，夫妻現存之婚後財產，其價值計算以起訴時為準，是夫
    妻財產制既係因夫妻婚姻關係成立而存在，則夫妻離婚自係
    夫妻財產制關係消滅之原因之一，本件被上訴人以上訴人有
    法定離婚事由，請求判准兩造離婚為有理由，已如上述，被
    上訴人於本件離婚訴訟中，合併提起夫妻財產分配之訴，揆
    諸上開說明，即無不合，上訴人上開抗辯，即無足採。
十四、綜上，
（一）本件被上訴人主張上訴人與人通姦，有法定離婚事由，其
      於知悉後之六個月除斥期間內，訴請判准兩造離婚，並酌
      定伊為兩造所生未成年子女丙○○、丁○○之監護人，併
      請求上訴人給付精神慰藉金一百五十萬元，及兩造剩餘財
      產差額二分之一即二千五百零六萬六千零九十一元，併其
      中精神慰藉金一百五十萬元部分，自離婚判決確定翌日起
      ，剩餘財產分配之訴部分，自原審變更聲明準備書狀繕本
      送達翌日，即九十二年四月八日（送達證書附於原審卷
      一０六頁─九十二年三月十七日係原審送達言詞辯論期日
      通知書之日）起，均至清償日止，按法定利率計算之利息
      範圍內，均核無不合，應予准許，至於超過（即就夫妻財
      產分配之訴之遲延利息起算日）部分，則為無理由，不應
      准許。
（二）原審就上開應准許部分，判決准被上訴人與上訴人離婚，
      並就精神慰藉金及夫妻財產分配之訴，判命上訴人如數給
      付，於法並無不合，上訴意旨指摘原判決不當，求予廢棄
      改判，為無理由，應駁回其上訴；至就剩餘財產分配之訴
      中，另應准許之五百萬元本息部分，原審未遑詳察，就此
      部分遽為被上訴人敗訴之判決，自有可議，被上訴人於本
      審提起附帶上訴，指摘原判決不當，求予廢棄改判，在請
      求附帶被上訴人（即上訴人）再給付五百萬元，及自九十
      二年四月八日起至清償日止，按週年利率百分之五計算之
      利息範圍內為有理由，爰由本院予以廢棄改判如主文第五
      項所示。至於超過（即自九十二年三月十八日至同年四月
      七日止之利息）部分，原審駁回之理由雖有不同，惟結論
      則無二致，此部分之附帶上訴應予駁回。
（三）至於上開不應准許部分（夫妻財產分配之訴請求給付遲延
      利息，超過自九十二年四月八日起算部分），原審未予盡
      察，為上訴人敗訴之判決，自有未洽，上訴意旨指摘原判
      決此部分不當，求予廢棄改判，為有理由，自應由本院予
      以廢棄改判如主文第二項所示。
（四）另原審未一併酌定上訴人與長女丙○○、次女丁○○之會
      面交往方式及期間，及所酌定上訴人應給付丙○○、丁○
      ○每人每月之扶養費為一萬一千元者尚有不足，均非妥適
      ；參以法院對於未成子女監護事項之酌定、改定、變更內
      容之諭知，應視為一體而無法分割，爰就原判決關於酌定
      監護人及命未行使監護權之人給付扶養費部分（即原判決
      主文第二、三項）予以一併廢棄，另依職權諭知如主文第
      七、八、九項所示。
十五、末按關於財產權之訴訟，法院得依原告之聲請，宣告假執行
    ，或宣告供擔保後假執行者，除原告釋明或陳明在執行前可
    供擔保而聲請宣告假執行外，尚須原告確有在判決確定前不
    為執行，恐受難於抵償或難於計算之損害者始足當之，此觀
    諸民事訴訟法第三百九十條一項、第二項規定自明；本件被
    上訴人提起離婚之訴，於起訴時合併依民法第一千零五十六
    條第一、二項規定，請求上訴人給付精神慰藉金之損害賠償
    訴訟，固係「關於財產權之訴訟」，惟離婚之訴屬於人事訴
    訟程序之特種訴訟程序，與非婚姻事件之訴，應行普通訴訟
    程序之財產權訴訟不同，原不得合併而提起共同訴訟，茲依
    民事訴訟法第五百七十二條第三項規定而得合併提起共同訴
    訟，原係基於訴訟經濟及避免裁判之兩歧所為立法上之便宜
    措施，然民法第一千零五十六條規定之損害賠償請求權，既
    係基於「因判決離婚而受有損害」而來，則該損害賠償請求
    權是否存在，仍應視離婚之訴之「准予離婚」本案判決是否
    確定而定，是該損害賠償之訴是否有理由，應以離婚之訴之
    本案判決有無理由為先決問題，且受本案離婚之訴判決結果
    左右，論者乃謂：為避免離婚之訴將來被廢棄時，法律關係
    之複雜化，不宜對之為假執行宣告（參見陳計男氏著【民事
    訴訟法論】下冊一書第十八、十九頁、陳榮宗、林慶苗氏合
    著【民事訴訟法】一書第六二二頁），是該損害賠償之訴雖
    係「關於財產權之訴訟」，然其訴訟標的法律關係有無理由
    ，既須以本案離婚之訴經判決兩造離婚，且判決已確定為其
    條件，其本質上原不適於宣告假執行；至就被上訴人合併請
    求夫妻財產分配之訴，亦係以兩造夫妻關係消滅為其前提條
    件，基於上開同一法理，亦應一體適用。是本件離婚之訴雖
    經本院判決被上訴人勝訴在案，因上訴人仍得上訴第三審而
    未確定，難認被上訴人之非財產上損害賠償請求權，及夫妻
    財產分配請求權已得為請求，而與上開得聲請法院宣告假執
    行之要件：「在判決確定前不為執行，恐受難於抵償或難於
    計算之損害」尚有未合；本院認此部分財產權之訴訟不宜對
    之為假執行宣告；原審未遑詳察，准被上訴人供擔保後，得
    就此部分為假執行，容有未洽，上訴人上訴意旨，就此部分
    指摘原判決不當，求予廢棄改判，為有理由，爰由本院廢棄
    改判如主文第三項所示；至於被上訴人附帶上訴，請求再給
    付五百萬元，及自九十二年四月八日起算法定遲延利息部分
    雖為有理由，惟其併請求准予宣告假執行則為無理由，原審
    駁回其假執行之聲請，所持之理由雖有不同，惟結論則無二
    致，爰併予駁回此部分之上訴。
十六、本件事證已臻明確，兩造其餘攻擊防禦方法之陳述，與判決
    結果並無影響，爰不一一論述，併此敘明。
十七、據上論結，本件上訴及附帶上訴均為一部有理由，一部無理
    由，依民事訴訟法第四百五十條、第四百四十九條第一項、
    第二項、第七十九條，判決如主文。
中    華    民    國    95    年    5    月    16     日
                    民事第二庭
                                審判長法  官  丁  振  昌
                                      法  官  李  素  靖
                                      法  官  李  文  賢
上為正本係照原本作成。
如對本判決上訴，須於判決送達後20日內向本院提出上訴狀，未
表明上訴理由者，應於上訴後20日內，向本院提出理由書（須附
繕本）。
中    華    民    國    95    年    5    月    19     日
                                      書記官  劉  清  洪
                                                      J
┌───────────────────────────────────┐
│附表：（乙○○與未成年長女丙○○、次女丁○○會面交往之方式及期間）    │
├───────────────────────────────────┤
│一、乙○○在丙○○、丁○○成年之前，得與長女丙○○、次女丁○○通信、通│
│    訊。                                                              │
│二、乙○○得於每月第二個星期天上午九時起，至同日下午六時止，前往丙○○│
│    、丁○○所在之處所與丙○○、丁○○會面；但會面時，應有社會工作人員│
│    或警察人員在場。                                                  │
│三、上述之會面交往，於丙○○、丁○○年滿十六歲後，除經丙○○、丁○○同│
│    意，不得為之。                                                    │                                          │
└───────────────────────────────────┘


司法院資訊處製作；財團法人民間司法改革基金會備份。
